【裁判字號】    94,易,1547
【裁判日期】    950307
【裁判案由】    毒品危害防制條例
【裁判全文】
臺灣桃園地方法院刑事判決              94年度易字第1547號
公  訴  人  台灣桃園地方法院檢察署檢察官
被      告  甲○○
上列被告因違反毒品危害防制條例案件，經檢察官提起公訴（94
年度毒偵字第5725號），本院判決如下：
    主  文
甲○○施用第二級毒品，累犯，處有期徒刑肆月，如易科罰金，
以佰元折算壹日。扣案第二級毒品甲基安非他命捌包（驗餘毛
重伍點伍陸公克，含塑膠袋捌只）均沒收銷毀之，扣案玻璃球
吸食器壹組沒收之。
    事  實
一、甲○○前於民國八十二年間因違反麻醉藥品管理條例案件、
    贓物案件及違反槍砲彈藥刀械管制條例等案件，經本院分別
    判處有期徒刑七月、六月、三月，並定應執行刑為有期徒刑
    一年二月確定，於八十四年一月二十六日入監服刑。又於八
    十三年間再度因違反麻醉藥品管理條例案件，經臺灣高等法
    院判處有期徒刑十月確定；於八十四年間因贓物、竊盜案件
    ，經臺灣基隆地方法院分別判處有期徒刑七月、一年六月，
    於刑之執行前強制工作，並再與前開違反麻醉藥品管理條例
    案件所處有期徒刑十月，合併定應執行有期徒刑二年六月，
    且接續執行至八十六年四月二十二日，並自八十六年四月二
    十三日起插接執行前揭刑前強制工作三年，後經臺灣基隆地
    方法院於八十八年十月十九日裁定免予繼續執行強制工作，
    並於八十八年十一月三日確定後，自八十八年十一月四日起
    接續執行前揭應執行二年六月有期徒刑之剩餘刑期，迄至八
    十九年九月三十日交付保護管束假釋出監，於九十年二月二
    十八日假釋期滿，未經撤銷假釋，未執行之刑以已執行論而
    執行完畢。又於九十年間因恐嚇、竊盜等案件，經台灣高等
    法院分別判處有期徒刑三月、一年確定，嗣經該院以九十一
    年聲字第一一三二號裁定定其應執行刑為有期徒刑一年一月
    確定後，於九十二年一月二日再度入監執行；另於九十一年
    間，復因竊盜案件經本院判處有期徒刑一年六月確定後，接
    續執行，至九十四年四月十三日使縮刑期滿執行完畢翌日出
    監。
二、甲○○於九十年間，因施用毒品案件，經觀察、勒戒後，認
    有繼續施用毒品之傾向，再經本院裁定令入戒治處所施以強
    制戒治，後因戒治期間經戒治所人員評定成效良好，經本院
    裁定自九十年十月二十四日停止強制戒治，所餘期間併付保
    護管束，惟其卻於前開保護管束期間，違反保護管束情節重
    大，經本院以九十年毒聲字第四九一九號裁定撤銷停止戒治
    ，令入戒治處所施以強制戒治，而於九十一年七月二十九日
    再度進入戒治處所施以強制戒治，直至九十二年一月一日執
    行期滿翌日釋放出所，由台灣桃園地方法院檢察署檢察官於
    同年一月二十四日以九十二年度戒偵字第五一號為不起訴處
    分確定。詎其仍未戒除毒癮，在前案強制戒治執行完畢釋放
    後五年內，復基於施用毒品之犯意，於九十四年八月二十五
    日二十二時許，在停放於桃園縣桃園市○○路三八五巷十號
    警衛室對面馬路旁之車上，以將第二級毒品甲基安非他命放
    於自製吸食器內燒烤，使之產生煙霧後吸食之方式，施用第
    二級毒品甲基安非他命一次，嗣於同日二十二時十分許，為
    警於上址地下二樓停車場內查獲，並扣得其所有、預備供其
    施用第二級毒品所用之第二級毒品甲基安非他命八包（驗餘
    毛重五點五六三公克，含塑膠袋八只）、玻璃球吸食器一組
    。
三、案經桃園縣政府警察局大溪分局報告臺灣桃園地方法院檢察
    署檢察官偵查起訴。
    理  由
一、訊據被告甲○○矢口否認有何施用毒品之犯行，辯稱：當天
    其與藥頭約在桃園縣桃園市○○路三八五巷十號對面馬路購
    買安非他命，在藥頭車上待了約十分鐘，因藥頭有在車上吸
    食安非他命，可能因此吸到二手煙且離開藥頭之車後約六、
    七分鐘即為警查獲，所以尿液中才驗出安非他命類陽性反應
    ，其並未施用安非他命云云。經查：
    (一)被告為警查獲後，於九十四年八月二十六日凌晨零時許，
      經警採集尿液檢體，送請台灣尖端先進生技醫藥股份有限
      公司（下簡稱：台灣尖端先進公司）以酵素免疫分析法為
      初步檢驗，復以氣相層析質譜儀分析法為確認檢驗，檢驗
      結果確呈安非他命、甲基安非他命陽性反應，此有臺灣尖
      端先進公司出具之濫用藥物檢驗報告、桃園縣政府大溪分
      局檢體監管紀錄表、毒品案件尿液編號、姓名對照表各一
      紙附卷可稽；而以氣相層析質譜儀作藥物及其代謝產物之
      定性及定量分析，幾乎不會有偽陽性反應產生，此為毒品
      檢驗學之常規，故可認上開台灣尖端先進公司所使用之檢
      驗方法已可完全排除毒品偽陽性之干擾，其檢驗結果堪以
      採信。再查安非他命經口服投與後約百分之七十於二十四
      小時內自尿中排出，約百分之九十於九十六小時內自尿中
      排出，由於安非他命成分之檢出與其投與方式、投與量、
      個人體質、採尿時間與檢測儀器之精密度等諸多因素有關
      ，最長可能不會超過四日（九十六小時），有行政院衛生
      署藥物食品檢驗局八十一年二月八日藥檢壹字第００一一
      五六號函述明此旨綦詳。被告本案於九十四年八月二十六
      日凌晨零時許為警採尿檢驗結果確呈安非他命、甲基安非
      他命陽性反應，則被告在上述採尿時間前九十六小時內之
      某時點，有施用毒品甲基安非他命一次之事實，已堪認定
      。
    (二)被告雖辯稱可能係因其為警查獲前不久，與藥頭相約在桃
      園縣桃園市○○路三八五巷十號對面馬路，並有坐上藥頭
      的車交易、購買毒品，當時藥頭有在其身旁吸食安非他命
      ，其可能吸到二手煙云云。惟按吸入煙毒或安非他命之二
      手煙，在文獻上雖尚無能否由尿液中檢驗出煙毒或安非他
      命反應之研究報告，然按法務部調查局檢驗煙毒或安非他
      命案件經驗研判，若未經直接吸食或共處於密閉狹小之空
      間，也未經長時間與吸毒者直接相向且存心量吸入吸毒者
      所呼出之煙氣，以二手煙中可能存在之低劑量煙毒或安非
      他命，應不致在尿液中檢驗出煙毒或安非他命反應，此有
      法務部調查局第六處八十二年八月六日（八二）發技一字
      第四一五三號函及八十七年一月五日八七發技一字第八六
      一一三五六二號函存卷可參，況被告為警查獲時所採集尿
      液，已經送請台灣尖端先進公司以較精密之酵素免疫分析
      法、氣相層析質譜儀分析法為初步、確認檢驗，確呈安非
      他命、甲基安非他命陽性反應，堪認不致有因偽陽性而誤
      判之情形。且甲基安非他命之販售價格，因警方查緝甚嚴
      ，其價格非低，衡情供己吸用或恐不足，當不致擴散至他
      處，縱有擴散至他處，經空氣傳播稀釋後，倘非他人基於
      施用之故意，刻意接近施用者，並大量吸入該氣體，其濃
      度亦不足使他人吸入並經人體代謝後，尚能從尿液中排出
      ；茍被告果真認為別人施用安非他命或甲基安非他命時，
      其因吸到二手煙氣就會在自己尿液中驗出安非他命、甲基
      安非他命陽性反應，其更應謹慎注意四周有無他人施用毒
      品，以免自己吸入而驗出毒品陽性反應，惟被告不為此圖
      ，卻於九十四年八月二十五日二十二時許，在與藥頭交易
      購買毒品時，刻意於車上共處一室，致其經警查獲後尿液
      中驗有安非他命、甲基安非他命陽性反應，是所辯未施用
      第二級毒品一節，自不足採。
    (三)再者，警方於九十四年八月二十五日二十二時十分許查獲
      被告時，在其身著之褲子口袋、隨身皮包及手提袋內起獲
      被告所持有之不明白色或無色透明結晶或結晶性粉末八包
      （含八只塑膠袋），經送檢驗結果，確實均含有第二級毒
      品甲基安非他命成分，實秤毛重五點五八七公克，驗餘毛
      重五點五六三公克等情，有行政院衛生署管制藥品管理局
      九十五年一月二十日管檢字第０九十四００一四二一二號
      函暨所檢附之檢驗成績書存卷可查；此外，更有被告自承
      為其所有、預備供其施用第二級毒品所用之玻璃球吸食器
      一組扣案可資佐證。是以被告在九十四年八月二十五日二
      十二時許，確有故意施用第二級毒品甲基安非他命之行為
      ，應堪認定。
    (四)復查被告於九十年間因施用毒品案件，經觀察、勒戒後，
      認有繼續施用毒品之傾向，再經本院裁定令入戒治處所施
      以強制戒治，後因戒治期間經戒治所人員評定成效良好而
      停止戒治，所餘期間併付保護管束，惟其卻於前開保護管
      束期間，因違反保護管束情節重大，經本院以裁定撤銷停
      止戒治，令入戒治處所施以強制戒治，直至九十二年一月
      一日執行期滿翌日釋放出所，由台灣桃園地方法院檢察署
      檢察官於同年一月二十四日以九十二年度戒偵字第五一號
      為不起訴處分確定等情，復有臺灣高等法院被告前案紀錄
      表一份附卷可按，是以被告於前開強制戒治執行完畢釋放
      後之五年內，再犯本件毒品危害防制條例第十條第二項之
      罪，可堪認定。
    (五)綜上論述，本件事證明確，被告所為未施用安非他命或甲
      基安非他命之辯解，尚不足採。從而，其施用甲基安非他
      命類毒品之犯行，已經證明，應依法論科。
二、核被告甲○○所為，係犯毒品危害防制條例第十條第二項之
    施用第二級毒品罪。其持有本件扣案之第二級毒品甲基安非
    他命之行為，及其於施用甲基安非他命行為前所持有之第二
    級毒品甲基安非他命等行為，既均意在供己施用，其持有之
    低度行為應為施用之高度行為吸收，均不另論罪。又被告曾
    有如事實欄一所載之犯行及執行情形，有臺灣高等法院被告
    前案紀錄表一份在卷可按，其於五年內再犯本案有期徒刑以
    上之罪，為累犯，應依法加重其刑。爰審酌被告前因施用毒
    品案件，業經觀察、勒戒並令入戒治處所施以強制戒治，且
    曾獲不起訴處分之寬典，卻未能把握自新機會，徹底戒除施
    用毒品之惡習，仍再施用足以導致人體機能發生依賴性、成
    癮性及抗藥性等障礙之第二級毒品甲基安非他命之罪行，足
    徵其沾染毒品甚深，戕害自身健康，漠視法令禁制，顯未見
    悔改之意，犯後飾詞圖卸，態度不佳，暨其犯罪動機、手段
    ，本件為警查獲施用毒品之次數僅一次等一切情狀，量處如
    主文所示之刑，併諭知易科罰金之折算標準，以資懲儆。
三、扣案之第二級毒品甲基安非他命八包（含八只塑膠袋，實秤
    毛重五點五八七公克，驗餘毛重五點五六三公克），為查獲
    之毒品，而用以盛裝上開第二級毒品之包裝袋八只，以現今
    所採行之鑑驗方式，包裝袋仍會殘留微量毒品而無法將之完
    全析離，此為本院辦理毒品案件所知悉，是上開第二級毒品
    甲基安非他命八包及盛裝毒品所用之塑膠袋，均應依毒品危
    害防制條例第十八條第一項前段規定沒收並銷燬之；至扣案
    之玻璃球吸食器一組，依其物質屬性雖尚有其他用途，而非
    專供施用毒品之器具，亦非違禁物，惟既係被告所有且預備
    供其施用第二級毒品所用之物，此為被告供明在卷（見本院
    九十五年二月二十一日審理筆錄），爰依刑法第三十八條第
    一項第二款之規定，予以宣告沒收。
四、據上論斷，應依刑事訴訟法第二百九十九條第一項前段，毒
    品危害防制條例第十條第二項、第十八條第一項前段，刑法
    第十一條前段、第四十七條、第四十一條第一項前段、第三
    十八條第一項第二款，罰金罰鍰提高標準條例第二條，判決
    如主文。
本案經檢察官趙燕利到庭執行職務。
中    華    民    國    95    年    3     月    7     日
                  台灣桃園地方法院刑事第十一庭
                          審判長法  官  蔡榮澤
                                法  官  丁俊成
                                法  官  何俏美
以上正本證明與原本無異。
如不服本判決，應於送達後10日內，向本院提出上訴狀。
                                書記官  陳淑瓊
中    華    民    國    95    年    3     月    7     日
附錄本案論罪科刑依據之法條：
毒品危害防制條例第10條
施用第一級毒品者，處 6 月以上 5 年以下有期徒刑。
施用第二級毒品者，處 3 年以下有期徒刑。
毒品危害防制條例第18條
查獲之第一、二級毒品及專供製造或施用第一、二級毒品之器具
，不問屬於犯人與否，均沒收銷燬之；查獲之第三、四級毒品及
製造或施用毒品之器具，無正當理由而擅自持有者，均沒入銷燬
之。但合於醫藥、研究或訓練之用者，得不予銷燬。
前項合於醫藥、研究或訓練用毒品或器具之管理辦法，由法務部
會同行政
院衛生署定之。


司法院資訊處製作；財團法人民間司法改革基金會備份。
